最高法院刑事判決　　　　　　　　　　　　　　　九十一年度台上字第六一六七號
　　上　訴　人　甲○○
　　選任辯護人　呂沐基律師
右上訴人因偽造有價證券等罪案件，不服台灣高等法院中華民國八十九年七月二十七
日第二審判決（八十九年度上訴字第二一七四號，起訴案號：台灣桃園地方法院檢察
署八十七年度偵字第一七０五七號），提起上訴，本院判決如左：
    主  文
原判決關於偽造有價證券部分撤銷，發回台灣高等法院。
其他上訴駁回。
    理  由
一撤銷發回部分
本件原判決認定上訴人甲○○向被害人熊春燕詐得華南商業銀行中壢分行之支票八十
八紙後，不顧告訴人每張金額不得超過新台幣（下同）五萬元之授權，於民國八十七
年八月中旬，就其中編號ＣＢ二七一五九四、二七一五九五、二七一五九六號三紙支
票，自填載八十七年九月三十日、八十七年九月二十三日、八十七年九月十五日期
，面額依序為十五萬元、十五萬元及二十萬元，持向地下錢莊借款週轉等情，因認第
一審法院論處上訴人意圖供行使之用，而偽造有價證券罪刑，為無不合，予以維持，
駁回上訴人在第二審之上訴，固非無見。
惟查(一)法院不得就未經起訴之犯罪審判，刑事訴訟法第二百六十八條定有明文。本件
公訴意旨以上訴人意圖為自己不法之所有，明知已無支付能力，竟於八十七年七月中
旬某日，佯稱其無支票可用，因經營便利商店，需支付每筆金額不逾二萬元之小額款
項，並保證存入足額現金以供支付，且簽發二百餘萬元之本票為擔保，使告訴人陷於
錯誤，而交付八十八紙支票，得手後除依約簽發小額支票外，更於不詳日期簽發八十
七年九月三十日、八十七年九月二十三日、八十七年九月十五日期，面額依序為十五
萬元、十五萬元、二十萬元之第二七一五九四、二七一五九五、二七一五九六號支票
，持向他人調現，但未依約存入款項付款，致告訴人之支票於八十七年八月間起遭退
票，而為拒絕往來戶等語，因認上訴人犯有刑法第三百三十九條第一項之詐欺罪嫌，
經審理結果，認上訴人犯有詐欺、偽造有價證券，依數罪併罰予以論處。但該偽造有
價證券罪，是否業經檢察官提起公訴，尚非無疑，如未經起訴，原審加以審判，揆諸
前揭規定，即非適法。(二)依華南商業銀行中壢分行八十八年十一月十九日華壢存字第
二七０號函附之告訴人存款帳戶明細表載明上開帳戶尚有八十七年八月十八日、八十
七年八月二十四日之第0000000、0000000號支票，其面額依序為十萬
元及十三萬八千五百元，原判決既認上訴人成立偽造有價證券罪責，則此部分與前揭
論罪科刑部分，是否具有裁判上一罪之關係，原判決未加審認說明，自有可議。上訴
意旨指摘原判決關於偽造有價證券部分不當，尚非全無理由，應認此部分有撤銷發回
更審之原因。
二關於駁回部分
按刑事訴訟法第三百七十六條所列各罪之案件，經第二審判決者，不得上訴於第三審
法院，法有明文規定。本件上訴人甲○○詐欺部分，原審係依刑法第三百三十九條第
一項論處詐欺罪刑，核係刑事訴訟法第三百七十六條第四款所列之案件，此部分既經
第二審法院判決，自不得上訴於第三審法院，上訴人竟一併提起，顯非法之所許，應
予駁回。
據上論結，應依刑事訴訟法第三百九十七條、第四百零一條、第三百九十五條前段，
判決如主文。
中      華      民      國    九十一    年      十      月    三十一    日
                              最高法院刑事第八庭
                                  審判長法官  莊  登  照
                                        法官  洪  明  輝
                                        法官  黃  一  鑫
                                        法官  魏  新  和
                                        法官  林  秀  夫
      右正本證明與原本無異
                                              書  記  官
中      華      民      國    九十一    年     十一     月      六      日
